【裁判字號】    97,交易,151
【裁判日期】    970729
【裁判案由】    傷害等
【裁判全文】
臺灣桃園地方法院刑事判決             97年度交易字第151號
公  訴  人  台灣桃園地方法院檢察署檢察官
被      告  乙○○
上列被告因傷害等案件，經檢察官提起公訴（96年度偵字第2452
2 號），本院裁定改依簡式審判程序，茲判決如下：
    主  文
乙○○服用酒類，不能安全駕駛動力交通工具而駕駛，處有期徒
刑貳月；又傷害人之身體，處有期徒刑陸月。應執行有期徒刑柒
月。
    事 實
一、乙○○於民國96年9 月29日晚間8 時許在桃園縣楊梅鎮某海
    產店內飲酒，飲至同日晚間10時許結束，已達不能安全駕駛
    動力交通工具之程度。竟於飲酒後駕駛動力交通工具車號GA
    O-561 號重型機車，沿桃園縣龍潭鄉○○路右轉中豐路，欲
    往桃園縣龍潭大池方向行駛。於同日晚間11時2 分許，乙○
    ○騎乘上開機車行經桃園縣中豐路與聖亭路口時，是有桃園
    縣政府警察局龍潭分局警員甲○○等人於該處執行全國性酒
    駕攔檢勤務，乃揮動指揮棒指示乙○○停車受檢，乙○○為
    逃避攔查，明知甲○○警員係依法執行職務，並預見此時加
    速往前，將可能撞及對其攔查之警員，並因此造成警員遭衝
    撞而受傷之結果，竟基於對於依法執行職務之公務員施強暴
    及傷害仍不違背其本意之不確定故意，仍執意騎車加速往前
    ，雖閃避過多名員警，但其機車右前車前仍撞及站立於最後
    端之警員甲○○胸部，致甲○○身體經撞及而拋起後摔落地
    面，而以此方式，對於依法執行職務之公務員施強暴，並使
    警員甲○○因之受有右側脛、腓骨骨折、頭部外傷併顏面挫
    傷、左側上顎正中門齒牙冠斷裂併齒髓暴露、右側上顎側門
    齒及犬齒牙冠併牙根斷裂等傷害。乙○○本身亦因受傷送往
    國軍804 醫院，並經到場處理員警對其實施酒測，測得其吐
    氣所含酒精成分每公升0.91毫克而查獲。
二、案經桃園縣政府警察局龍潭分局報請及甲○○訴請台灣桃園
    地方法院檢察署檢察官偵查起訴。
    理  由
一、按刑事訴訟法第273 條之1 第1 項規定除被告所犯為死刑、
    無期徒刑、最輕本刑為3 年以上有期徒刑之罪或高等法院管
    轄第一審案件者外，於審判期日前之程序進行中，被告先就
    被訴事實為有罪之陳述時，審判長得告知被告簡式審判程序
    之旨，並聽取當事人、代理人、辯護人及輔佐人之意見後，
    裁定進行簡式審判程序。經查，本件被告被訴傷害等案件，
    非前開不得進行簡式審判程序之案件，經被告於本院審理時
    就被訴事實為有罪之陳述，且經本院告知被告簡式審判程序
    之旨，聽取被告及檢察官之意見後，爰依上開刑事訴訟法第
    273 條之1 第1 項之規定，裁定改依簡式審判程序審判之，
    合先敘明。
二、上揭犯罪事實，業據被告於本院審理時坦承不諱：
（一）就被告被訴涉犯公共危險部分：依照交通部運輸研究所79
      年8 月對駕駛人行為之研究（酒醉駕車對駕駛行為之分析
      研究）指出，吐氣每公升酒精含量0.25毫克等於血液中酒
      精濃度（Blood Alcohol Concen tration，簡稱BAC） 百
      分之0.05（亦即每100 毫升血液中含50毫克酒精），而（
      一）BAC 到達百分之0.03至百分之0.05時，對駕駛能力之
      影響為：多數駕駛人心境逐漸變幻不定、視覺與反應靈敏
      性減弱、對速度及距離的判斷力差。對心理行為之影響為
      ：觀察力逐漸欠缺、心情漸趨輕鬆、自信心增加、多話、
      精神狀態處於陶醉感。（二）BAC 到達百分之0.05至百分
      之0.08時，對駕駛能力之影響為：反應遲鈍、駕駛能力受
      損、遲而不決或決而不行。對心理行為之影響為：情緒鬆
      散、感情與行為趨向誇張、肌肉不協調、精神處於興奮狀
      態。（三）BAC 到達百分之0. 08 至百分之0.15時，對駕
      駛能力之影響為：判斷力嚴重受到影響、體能與精神協調
      受損、駕駛之體能困難增加。對心理行為之影響為：產生
      情緒異常現象、步伐不平穩、言語不清、反應惡劣、記憶
      及判斷力受損、精神處於錯亂狀態。（四）超過百分之
      0.15，對駕駛能力之影響為：視線搖晃、駕駛已進入恍惚
      狀態、判斷及理解遭到扭曲、駕駛不穩定。對心理行為之
      影響為：意識不明、嘔吐、站、走及講話困難、責任感喪
      失、精神處於麻痺狀態。（五）超過百分之0.5 ，對駕駛
      能力之影響為：無法開車。對心理行為之影響為：爛醉如
      泥、失去知覺可能致死、精神處於昏睡狀態。本件被告之
      酒精濃度測定值已達呼氣每公升0. 91 毫克，此有酒精濃
      度測試表1 紙在卷可參，換算BAC 值為百分之0.182 ，且
      被告警詢時有意識模糊、注意力無法集中、泥醉等情；另
      被告經警實施「直線步行10公尺後令其迴轉走回原地」、
      「雙腳並攏，雙手緊貼大腿，將1 腳向前抬高離地15公分
      ，並停止不動30秒」、「雙腳併攏，雙手向前平伸，閉眼
      ，輪流使用左、右手的食指指尖觸摸鼻尖」、「閉雙眼，
      30 秒 內朗誦阿拉伯數目由1001、1002、....1030 」 、
      「用筆在2 個同心圓之間的0.5 公分環狀帶內，畫另1 個
      圓」等多項生理協調平衡檢測項目，均為「不合格」結果
      ，有刑法第185 條之3 案件測試觀察紀錄表、桃園縣政府
      警察局汽車駕駛人酒後生理協調平衡檢測紀錄卡各1 紙在
      卷可參，被告顯已達不能安全駕駛之程度。
（二）就被告被訴涉犯傷害、妨害公務部分：
    1.證人即警員甲○○於檢察官訊問時就被告遭攔查時如何撞
      及其之過程證述明確，復有國軍桃園總醫院附設民眾診療
      服務處診斷證明書2 紙、道路交通事故現場圖、道路交通
      事故調查報告表（一）、（二）各1 份、員警甲○○受傷
      照片2 張在卷可稽。
    2.又按行為人對於犯罪之事實，預見其發生，而其發生並不
      違背其本意者，以故意論，刑法第13條第2 項定有明文。
      查本件當警員欲阻止被告逃避攔查時，被告應可預見其騎
      乘加速往前，將可能使當時執行員警受到撞及，並因受此
      突發強暴之衝力下，有受傷之可能，詎被告欲逃離，仍強
      行往前，終致撞及警員甲○○使其受有前揭傷害，則其顯
      有因此發生警員受傷之結果亦在所不惜之故意，依上開規
      定，其具有妨害公務、傷害之不確定故意至明。
（三）被告自白應與事實相符，堪予採信。本件事證明確，被告
      犯行堪予認定，應依法論科。
三、按行為後法律有變更者，適用行為時之法律，但行為後之法
    律有利於行為人者，適用最有利於行為人之法律，95年7 月
    1 日修正施行後之刑法第2 條第1 項定有明文。刑法修正之
    比較新舊法，應就罪刑有關之共犯、未遂犯、想像競合犯、
    牽連犯、連續犯、結合犯，以及累犯加重、自首減輕暨其他
    法定加減原因（如身分加減）與加減例等一切情形，綜其全
    部罪刑之結果而為比較，最高法院95年5 月23日95年度第8
    次刑庭會議決議可資參照。本件被告行為後，刑法第185 條
    之3 服用毒品、麻醉藥品、酒類或其他相類之物，不能安全
    駕駛動力交通工具而駕駛罪，業經修正於97年1 月2 日公布
    ，並於97年1 月4 日施行。被告行為時即修正前刑法第185
    條之3 規定：「服用毒品、麻醉藥品、酒類或其他相類之物
    ，不能安全駕駛動力交通工具而駕駛者，處1 年以下有期徒
    刑、拘役或3 萬元以下罰金。」，而該條法定刑罰金部分，
    依刑法施行法第1 條之1 第1 項、第2 項但書之規定，就所
    定數額提高為3 倍即新台幣9 萬元；被告行為後即修正後刑
    法第185 條之3 規定：「服用毒品、麻醉藥品、酒類或其他
    相類之物，不能安全駕駛動力交通工具而駕駛者，處1 年以
    下有期徒刑、拘役或科或併科15萬元以下罰金。」（無刑法
    施行法第1 條之1 提高罰金數額規定之適用），經比較新舊
    法之規定，新舊法就法定刑有期徒刑、拘役部分雖未修正，
    惟就法定刑罰金部分，新法將舊法規定科處新台幣9 萬元以
    下罰金修正為得科或併科新台幣15萬元以下罰金，比較修正
    前、後之規定，修正前刑法第185 條之3 之規定自對被告較
    有利，是依修正後刑法第2 條第1 項前段規定，自應適用修
    正前之規定。
四、核被告乙○○所為，係犯修正前刑法第185 條之3 服用酒類
    ，不能安全駕駛動力交通工具而駕駛之公共危險罪、刑法第
    135 條第1 項之妨害公務罪、同法第277 條第1 項之傷害罪
    。被告為逃避警員攔查而一騎乘機車強行加速往前之強暴行
    為，同時觸犯妨害公務罪、普通傷害罪，為一行為觸犯數罪
    名之想像競合關係，應依刑法第55條之規定，從一重以傷害
    罪處斷。被告所犯上開公共危險罪、傷害罪，犯意各別，行
    為互殊，應分論併罰之。爰審酌被告飲酒達不能安全駕駛動
    力交通工具之程度，仍逞能駕駛動力交通工具行駛於道路，
    危及道路交通安全，漠視其他用路人生命、財產安全，況酒
    後駕車為近年交通事故發生之主因，屢經各傳播媒體長期宣
    導，應為全國國民所共知，且非常容易遵守，被告竟置若罔
    聞，於酒後而不能安全駕駛之情形，仍貿然駕駛車輛，已置
    公共安全於險境，而於警員依法執行勤務時，為逃避攔查，
    進而騎乘機車加速往前致執行公務之警員受傷，危害公務員
    執行職務之安全，實屬可議，並考量員警所受傷勢，被告遲
    未能賠償受傷員警，及其犯後尚能坦承等一切情狀，量處如
    主文所示之刑，並定應執行之刑，以示懲儆。
據上論斷，應依刑事訴訟法第284 條之1 、第273 條之1 第1 項
、第299 條第1 項前段，刑法第2 條第1 項前段、第135 條第1
項、第277 條第1 項、第55條、第51條第5 款、修正前刑法第18
5 條之3 ，刑法施行法第1 條之1 第1 項、第2 項，判決如主文
。
本案經檢察官翁春鈴到庭執行職務。
中    華    民    國    97    年    7     月    29    日
                  交通法庭    法  官  鄭吉雄
以上正本證明與原本無異。
如不服本判決，應於判決送達後10日內向本院提出上訴狀（應附
繕本），其未敘述上訴理由者，應於上訴期間屆滿後20日內補提
理由書狀於本院，上訴於臺灣高等法院。
                              書記官  劉宗源
中    華    民    國    97    年    7     月    29    日
附錄法條：
刑法第135 條第1 項、第277 條第1 項
中華民國刑法第135條（妨害公務執行及職務強制罪）
對於公務員依法執行職務時，施強暴脅迫者，處 3 年以下有期徒
刑、拘役或 3 百元以下罰金。
中華民國刑法第277條（普通傷害罪）
傷害人之身體或健康者，處 3 年以下有期徒刑、拘役或 1 千元
以下罰金。
中華民國刑法第185條之3
服用毒品、麻醉藥品、酒類或其他相類之物，不能安全駕駛動力
交通工具而駕駛者，處一年以下有期徒刑、拘役或3 萬元以下罰
金。


司法院資訊處製作；財團法人民間司法改革基金會備份。
